【裁判字號】    99,交抗,2131
【裁判日期】    991130
【裁判案由】    違反道路交通管理處罰條例
【裁判全文】
臺灣高等法院交通事件裁定            99年度交抗字第2131號
抗  告  人
即受處分人  施  霖
上列抗告人因違反道路交通管理處罰條例案件，不服臺灣臺北地
方法院，中華民國99年10月29日所為裁定（原審案號：99年度交
聲字第478號），提起抗告，本院裁定如下：
    主  文
抗告駁回。
    理  由
一、按汽車停車時，其停車時間、位置、方式及車種，如公路主
    管機關、市區道路主管機關或警察機關有特別規定時，應依
    其規定。道路交通安全規則第112條第1項第15款定有明文。
    次按「汽車駕駛人停車時，有下列情形之一者，處新臺幣60
    0元以上1,200元以下罰鍰：一、…。九、停車時間、位置、
    方式、車種不依規定。」，道路交通管理處罰條例第56條第
    1項第9款亦有明文。
二、原裁定意旨略以：
  (一)本件異議人所有車牌號碼CJZ–108號重機車，確有於99年 1
    月13日下午1時56分許，停放於臺北市○○○街9巷14之 1號
    前之路邊汽車停車格內之事實，為異議人所不爭執。而觀諸
    卷附之現場違規照片，異議人所有之上開車號重機車所停放
    之位置，確係劃設白色實線之汽車停車格內，有上開現場違
    規照片足佐。此部分違規事實，要堪認定。
  (二)異議人辯稱：上開機車所停放之地點並未影響往來交通秩序
    等語。惟道路交通管理處罰條例所稱之汽車，包括機器腳踏
    車在內，同條例第3條第8款亦有明定。又「汽車停車時，應
    依下列規定：……十五停車時間、位置、方式及車種，如公
    路主管機關、市區道路主管機關或警察機關有特別規定時，
    應依其規定」，為道路交通安全規則第112條第1項第15款所
    明文規定，異議人領有汽車（機車）駕駛執照，自應知之甚
    詳，故異議人將前揭機車停放於 2個汽車停車格中間的劃分
    線上，顯有未依規定車種停車之情形，且依上開現場照片顯
    示，異議人所有之上開車號重機車之兩側停車格內，已有汽
    車停放，而異議人將系爭重機車停放於兩車中間，亦確實影
    響前後兩側汽車之停放及進出困難，是異議人前開置辯，洵
    無可採。
  (三)異議人復辯謂：上開重機車係停放在住處門口，當時家中有
    人，舉發前自應依法責令通知移置等語。按汽車駕駛人違規
    停車，當場不能或不宜攔截製單舉發者，得逕行舉發，道路
    交通管理處罰條例第7條之2第1項第5款定有明文。且依同條
    第 2項但書之規定，違規停車而駕駛人不在場者，得以非固
    定式科學儀器取得證據證明其行為違規。查，異議人所有之
    上開車號重機車於上揭時、地，未依規定停放在汽車停車位
    而遭交通稽查人員拍照存證之際，並無人在場一節，業據證
    人即臺北市通車管理工程處交通稽查人員陳壽雄於本院調查
    時證稱：當天我攜帶相機執行交通違規勤務，寧波東街是我
    的巡邏轄範圍，該街是單行道，我後來看到 1輛機車停放在
    兩個汽車停車格的中間，那兩個汽車停車格都有停車，依規
    定機車不能停放在汽車停車格內，我就用 PDA確認該機車之
    車牌，並輸入違規事實，整個取締開單的過程，並沒有任何
    駕駛人出現，而且該停車地點的住宅並沒有看到有搬家或進
    出的情形等語，所述舉發過程核與卷附之現場採證照片一致
    。證人雖為本件交通違規舉發之稽查人員，惟其到庭所陳述
    之上開舉發經過，經查並無違反經驗或論理法則之處，且遍
    查本件卷存證據資料，亦無任何積極證據足以證明其前揭所
    述係虛偽不實，尚無足可顯信其陳述不可採信之品性證據或
    前科證據存在，自不得僅因其為本件開單舉發異議人之稽查
    人員，即遽予否認其上開證述之可信性。且所述本件舉發經
    過事實具體明確，復為其所親身見聞，則其本身即為證人，
    而為證據方法之一種，證人係自91年4 月17日至臺北市停車
    管理工程處任職，從事交通稽查工作長達8 年，與異議人間
    亦素昧平生，並無仇隙嫌怨，業據證人供陳在卷，應無設詞
    誣陷異議人之理。參以，交通稽查人員依法執行交通違規稽
    查勤務時，本身即受有行政懲處責任之監督，其到庭具結作
    證，更係以刑事責任擔保其證言之真實性。是證人於本院調
    查中之前揭結詞，應堪採信。況衡諸常情，倘異議人或其所
    指之行為人確實在場，豈有未向證人表明身分，並將異議人
    所有之重機車移置他處，而任令執勤人員拍照舉發之可能？
    益徵證人於上揭時、地，拍照舉發異議人所有之重機車違規
    停車之際，異議人或其所指之行為人並未在場甚明。再者，
    縱認異議人是否在場乙節容有爭議，惟汽車駕駛人不依規定
    時間停車者應處罰鍰，已於首揭道路交通管理處罰條例第56
    條第1項第9款明白揭示，因此，駕駛人本人是否在場，並無
    礙於該項罰則構成要件之成立。又道路交通管理處罰條例第
    56條第2 項規定，係指交通勤務警察或依法令執行交通稽查
    任務人員舉發違規停車車輛「後」，得即使用拖吊廠商之拖
    吊車迅予處理，此觀諸其立法理由即詳，並非謂舉發人員需
    先責令駕駛人移置未果後始得開單舉發，異議人前開所辯，
    顯係誤解條文解釋，亦非可採。
  (四)異議人雖稱：上開重機車違規停車非伊所為云云。查，異議
    人為本件違規車輛之所有人，其於舉發通知單所載應到案日
    期（99年2月14日）前之99年 2月6日以申訴書向原舉發單位
    提出申訴，其陳述內容雖曾提及實際違規駕駛人非其本人一
    節，其並未陳明實際駕駛人之姓名、住所之事實，亦有申訴
    書在卷足憑。異議人既未於期限內告知原處分機關實際駕駛
    人，自不能因此而免除其應負之違規責任。準此，異議人既
    未依上開規定於應到案日期前向處罰機關陳明應歸責人及相
    關證明文件，則處罰機關仍逕行處罰車輛所有人即異議人，
    自無違誤，合先敘明。
  (五)末按，違反行政法上義務應受法定最高額新臺幣 3,000元以
    下罰鍰之處罰，其情節輕微，認以不處罰為適當者，得免予
    處罰，行政罰法第19條第 1項定有明文。然該條所稱「情節
    輕微，認以不處罰為適當者」，屬交通稽查執行機關裁量職
    權範圍，除行政機關行使裁量權之過程或結果，有逾越權限
    或濫用權力情形，而應以違法論之外，本於權力分立原則，
    行政機關基於交通秩序之維護、確保人車通行之安全等情加
    以考量做成之裁處決定，法院原則上應予尊重。異議人於前
    揭時、地未依車種規定停車，行政機關本有依法舉發之責，
    異議人是否有前揭行政罰法所定免予處罰之情形，乃交通稽
    查執行機關裁量權行使之範疇，縱與異議人之主觀認定有所
    不符，亦難據此指稱該舉發有何不當，是異議人所辯本件應
    適用行政罰法第19條規定免予處罰云云，殊不足採。
  (六)綜上所述，異議人所有之上開車號重機車，確有於上開時地
    ，停車位置不依規定之違規行為，原處分機關依法裁處異議
    人罰鍰 600元，依法核無違誤，本件異議為無理由應予駁回
    等語。
三、抗告意旨略以：
  (一)抗告人並非違規行為人，係本宅親友（訪客）未知會抗告人
    之情下，體恤搬家工人之難及無礙交通安全下而應允搬家工
    人暫時移置車輛，該工人之姓名、籍所伊並未留存備查，詳
    情可參閱99年3月25日所陳異議狀所載。
  (二)本案證人所言多有謬誤，與事實並非全然相符，擇其所誤略
    舉如下：舉發地寧波東街9 巷係雙向道，並非如證人所言
    是單向道；舉發地對面即有一廟宇，廟門長開，廟祝及鄰
    人常有出入，非證人所言空無一人及未見有廟宇；證人稱
    拍照開單只歷經數秒，且有急迫性，而證人並未著有如警察
    般明顯服裝，其餘路邊佇立數秒，他人焉知其將何所為？而
    猶在觀察了解中，證人已完成舉發揚長而去，原裁定指摘：
    「違規行為人若確實在場，豈有未向證人表明身份將機車移
    回之理」，未慮及現場至少有廟祝及往來人士，及欲令常人
    對一般過往及僅數秒停留之人加以注意，於經驗法則或日常
    生活習慣實難為之，原裁定採證與立論確有偏異。以上所述
    乃現場環境概況，證人所述與實際現場並不相符，其證詞恐
    有謬誤。
  (三)另前聲明異議狀所陳理由請准續予引用。
    綜上，證人所言有上述謬誤，原審逕採信證人所言，抗告人
    實無該當道路交通管理處罰條例之構成要件，故提出本件抗
    告，請法院更為適法之裁定云云。
四、經查：
  (一)本件異議人所有車牌號碼CJZ–108號重機車，於99年1 月13
    日下午1 時56分許，停放在臺北市○○○街9巷14之1號前之
    路邊汽車停車格內，經臺北市政府停車管理處交通稽查人員
    以系爭機車有「停車車種不依規定」之違規事實而拍攝相片
    逕行舉發等情，為異議人所不爭執，並有卷附現場違規照片
    、臺北市政府交通局北市交停字第1AF175119 號舉發違反道
    路交通管理事件通知單、臺北市交通事件裁決所99年3月3日
    北市裁申字第裁22-1AF175119號違反道路交通管理事件裁決
    書附卷可稽。
  (二)交通助理員得以協助道路交通管理之稽查，而稽查項目為違
    規停車者，並得由交通助理人員逕行執行之，此觀道路交通
    管理處罰條例第7條第2項規定自明。本件原審以法定證據法
    則之調查方法進行必要之調查，傳訊證人即臺北市停車管理
    處交通助理人員陳壽雄於原審調查時具結後，就當日所見抗
    告人違規情形證述明確，而證人陳壽雄係臺北市停車管理處
    交通助理人員，於本件舉發違規時、地依法執行交通稽查勤
    務，且與抗告人間素昧平生且無怨懟，當無甘冒偽證罪責，
    故為編織不實舉發之原因及理由存在。又汽車駕駛人不依規
    定時間停車者應處罰鍰，首揭道路交通管理處罰條例第56條
    第1項第9款已明白揭示，因此，駕駛人本人是否在場，不影
    響於該項罰則構成要件之成立，而同條例第56條第 3項規定
    ，係指交通勤務警察或依法令執行交通稽查任務人員舉發違
    規停車車輛「後」，得即使用拖吊廠商之拖吊車迅予處理，
    此觀諸立法理由說明即知，非謂舉發人員需先責令駕駛人移
    置未果始得開單舉發。是證人陳壽雄就違規之主要事實證述
    明確，且有卷附照片可佐，應屬可採。抗告意旨以週邊環境
    之枝節狀況爭執證人證述之憑信性，無礙本件違規事實之認
    定，不足資為有利於抗告人認定之依憑。此外，抗告人就其
    車輛係遭移置一節，僅泛稱遭搬家工人移置，未能提出有利
    之積極證據以供法院調查，尚難單憑抗告人前揭片面辯解，
    逕為對其有利之認定。又抗告人於異議狀所陳異議事由，胥
    經原審法院逐一詳予指駁，原裁定認事用法，核無違誤，抗
    告人猶執陳詞再事爭執，自無可採。
四、總括上論，本件違規事證至為明確，抗告人確有前開違規行
    為堪以認定。原審因認原處分機關依據道路交通管理處罰條
    例第56條第1項第9款規定，裁處抗告人罰鍰600 元，於法無
    何不合，而駁回抗告人於原審之聲明異議，核其認事用法，
    均無違誤，抗告人砌詞指摘原裁定不當，為無理由，應予駁
    回。
據上論結，應依道路交通事件處理辦法第25條，刑事訴訟法第41
2條，裁定如主文。
中    華    民    國    99    年    11    月    30    日
                  刑事第十二庭審判長法  官  蔡永昌
                                    法  官  蘇隆惠
                                    法  官  蔡新毅
以上正本證明與原本無異。
不得再抗告。
                                    書記官  賴立旻
中    華    民    國    99    年    12    月    1     日

司法院資訊處製作；財團法人民間司法改革基金會備份。
